最高法院民事判決　　　　　　　　　　　　　　　八十六年度台上字第三一八二號
　　上　訴　人　 乙○○○
　　　　　　　　 甲 ○ ○
　　訴訟代理人　 趙建興律師
　　被 上訴 人　 保證責任臺中市第十一信用合作社
　　法定代理人　 廖 天 佑
右當事人間請求清償借款事件，上訴人對於中華民國八十六年三月三十一日臺灣高等
法院臺中分院第二審判決（八十六年度上字第三六號），提起上訴，本院判決如左：
    主  文
上訴駁回。
第三審訴訟費用由上訴人負擔。
    理  由
本件被上訴人主張：上訴人甲○○以其妻即上訴人乙○○○為連帶保證人，於民國八
十一年五月二十二日向伊借用新臺幣（下同）九百十八萬元，約定借款期限為十五年
，利息按年息百分之十計算，共分一百八十期，按月攤還本息，如未按期履行，即喪
失期限利益，逾期清償在六個月以內者，依上開利率百分之十，超過六個月者，依上
開利率百分之二十計付違約金，並提供所有門牌臺中市○○路○段九三巷四二弄一八
號五樓之一房屋與基地為擔保，為伊設定抵押權。詎甲○○自八十三年八月二十二日
起即未再繳交本息，履經催討，亦不置理，經聲請臺灣臺中地方法院（下稱臺中地院
）拍賣抵押物強制執行結果，僅獲清償部分債款，尚欠本金四百十六萬二千四百二十
六元及自八十四年六月二十三日起之利息迄未清償等情，求為命上訴人連帶如數給付
該本息及自八十四年七月二十三日起至八十五年一月二十三日止，按上開利率百分之
十，自八十五年一月二十四日起至清償日止，按上開利率百分之二十，計付違約金之
判決。
上訴人則以：伊並未接獲被上訴人收回借款之通知，況伊於八十三年三月二十三日出
售前開房地與訴外人蔡奇忠時，即言明須將系爭貸款扣除，已無積欠被上訴人借款。
退而言之，縱認被上訴人對伊仍有系爭借款返還請求權，亦因被上訴人於蔡奇忠取得
上開房地產權後，未即時通知伊，致伊無法辦理債務人變更，與有過失等語，資為抗
辯。
原審審理結果以：按准許拍賣抵押物之裁定並無實質之確定力，甲○○以上揭房地為
系爭借款之擔保設定抵押權與被上訴人，嗣因未按期繳付本息，雖被上訴人曾向臺中
地院聲請以八十三年度拍字第二三七二號裁定准許拍賣抵押物後，並聲請該院以八十
四年度丑字第二八二五號強制執行事件實施強制執行，僅獲清償部分款項，餘欠借款
仍得起訴請求上訴人給付，上訴人抗辯本件起訴欠缺權利保護要件乙節，尚非可採。
次查被上訴人主張甲○○以乙○○○為連帶保證人，於八十一年五月二十二日向被上
訴人借用九百十八萬元，約定利息按年息百分之十計算，逾期清償在六個月以內者，
依上開利率百分之十，超過六個月者，依上開利率百分之二十計付違約金，共分一百
八十期，按月攤還本息，如有一期未履行即喪失期限利益。甲○○自八十三年八月二
十二日起即未繳息，經被上訴人聲請拍賣抵押物，尚有本金四百十六萬二千四百二十
六元及自八十四年六月二十三日起之利息未獲清償之事實，為上訴人所不爭執，並有
借據、授信約定書、還款明細表及前開強制執行事件金額計算書分配表等可稽，堪信
為真實。上訴人辯稱受脅迫詐騙而簽約借款云云，未能舉證證明，自無可取。復按第
三人與債務人訂立契約承擔其債務者，非經債權人承認，對於債權人，不生效力，民
法第三百零一條定有明文。系爭借貸契約訂立之初，並未約定上開不動產移轉時，被
上訴人應通知上訴人，法律上被上訴人亦無此一義務，故甲○○將該不動產移轉與蔡
奇忠時，就系爭債務應如何清償，僅為其與蔡奇忠間之問題，尚難據此對抗被上訴人
。證人即甲○○與蔡奇忠簽訂買賣契約之代書人謝慶林亦結證：甲○○與蔡奇忠訂立
買賣契約時雖雙方言明利息由蔡奇忠暫先繳納，再向被上訴人辦理債務人變更，但被
上訴人估價結果認該買賣標的時價僅值五百多萬元，不足擔保上訴人餘欠之借款八百
多萬元，故不同意變更債務人等語，上訴人復不能證明被上訴人業已同意由蔡奇忠承
受債務，所辯其將上開不動產移轉與蔡奇忠後，已無欠被上訴人債務云云，亦非可採
。再依民法第三百十一條規定，債之清償得由第三人為之。上訴人將前揭房地出售與
蔡奇忠後，由蔡奇忠代為支付貸款本息，並無不可，而在上訴人未滯納本息之情況下
，被上訴人亦無通知上訴人繳納本息之必要。至八十三年八月二十二日起積欠本息未
付，為上訴人所不否認，則被上訴人催告上訴人繳付系爭借款本息，自無違約或有何
過失可言。再者，依借據記載，系爭借款期限固自八十一年五月二十二日起至九十六
年五月二十二日止，為期十五年，惟雙方約定分一百八十期按月攤還本息，如有一期
未付即喪失期限利益，已如前述。上訴人既承認自八十三年八月二十二日起未繳付本
息，依約被上訴人即得收回系爭借款，無另行通知之必要，上訴人辯稱被上訴人未予
通知乙節，尤不足取。從而被上訴人依消費借貸及連帶保證契約法律關係，請求上訴
人連帶清償餘欠借款及約定之利息與違約金，應予准許等詞，因而維持第一審所為上
訴人敗訴之判決，經核於法並無不合。按系爭借據形式上真正，上訴人在借據上簽名
並貸得該款項，既為原審確定之事實，則不問借據上文字係出於何人之筆跡所書寫，
雙方當事人均應受該借款契約之拘束，依借據上所載條件履行。縱上訴人前擬向臺灣
土地銀行貸款之條件較為優厚，被上訴人並不受其拘束。被上訴人本於兩造間簽訂之
借據，請求上訴人清償借款，自無違背誠信原則可言。至借據上約定之利率為年息百
分之十，被上訴人向上訴人請求付息曾記載其利率為百分之九‧七五，乃被上訴人自
願請求較約定為低之利息，亦非法所不許。上訴論旨，執以指摘原判決不當，求予廢
棄，難謂有理由。
據上論結，本件上訴為無理由，依民事訴訟法第四百八十一條、第四百四十九條第一
項、第七十八條，判決如主文。
中      華      民      國    八十六    年      十      月      十六    日
                              最高法院民事第六庭
                                  審判長法官  蕭  亨  國
                                        法官  吳  正  一
                                        法官  楊  隆  順
                                        法官  陳  淑  敏
                                        法官  李  慧  兒
      右正本證明與原本無異
                                              書  記  官
中      華      民      國    八十六    年     十一     月      七      日
